【裁判字號】    95,交聲,61
【裁判日期】    950331
【裁判案由】    違反道路交通管理處罰條例聲明異議
【裁判全文】
臺灣桃園地方法院交通事件裁定          95年度交聲字第61號
原處分機關  交通部公路總局新竹區監理所中壢監理站
異  議  人
即受處分人  丙○○
上列受處分人因違反道路交通管理處罰條例案件，對於原處分機
關交通部公路總局新竹區監理所中壢監理站95年1 月10日所為之
處分壢監裁字第裁53-ACV624342號、壢監裁字第裁53-ACV624343
號裁決不服（原舉發單號：北市警交大字第ACV624342 號、ACV6
24343 號），聲明異議，本院裁定如下：
    主  文
原處分均撤銷。
丙○○不罰。
    理  由
一、原處分意旨略以：異議人即受處分人丙○○於民國94年8 月
    1 日下午18時10分許，駕駛車牌號碼U6-8918 號自小客車，
    行經臺北市○○路○ 段與松壽路口處，因「駕車行經有燈光
    號誌管制之交岔路口闖紅燈」、「汽車駕駛人於行駛道路時
    使用手持式行動電話進行撥接者」，為臺北市政府警察局信
    義分局交通分隊員警舉發違規，遂分別填製北市警交大字第
    ACV624342 號、ACV624343 號舉發通知單當場舉發，嗣受處
    分人於94年11月28日向交通部新竹區監理所中壢監理站提出
    申訴，經原處分機關函請臺北市警察局信義分局說明後，同
    意採低罰裁處，就受處分人於交岔路口闖紅燈部分，依道路
    交通管理處罰條例第53條第1 項、第63條第1 項第3 款，處
    罰鍰新臺幣（下同）2,700 元整並記違規點數3 點，就受處
    分人行駛道路時使用手持式行動電話行為，依道路交通管理
    處罰條例第31條之1 第1 項，處罰鍰3,000 元整。
二、異議意旨略以：異議人於94年8 月1 日下午18時許行經臺北
    市○○路往堤頂大道方向，因前方基隆路地下道施工，且當
    天正值臺北世貿電腦展，造成嚴重堵車，於交通號誌正要轉
    為紅燈之際，路口義交指示要異議人快速右轉至松壽路，過
    了20、30公尺後在「君悅飯店」前遭值勤員警攔下，該員警
    稱異議人行車中使用手持式行動電話，異議人當場解釋手機
    在口袋中無法拿出使用，員警不予理會，又稱異議人闖紅燈
    ，丟下罰單在異議人前座，未請異議人簽名就逕行騎機車離
    開。異議人不服，為此聲明異議請求撤銷原處分。
三、按法院受理交通事件，準用刑事訴訟法之規定，道路交通管
    理處罰條例第89條前段規定甚明，是刑事訴訟法就犯罪證據
    之相關規定，於性質上與行政秩序罰之交通違規裁罰本旨不
    相抵觸之範圍內，本院自仍得依法適用。又依刑事訴訟法第
    154 條第2 項規定，犯罪事實應依證據認定之，無證據不得
    認定犯罪事實；而認定犯罪事實所憑之證據，雖不以直接證
    據為限，間接證據亦包括在內，然而無論直接證據或間接證
    據，其為訴訟上之證明，須於通常一般之人均不致有所懷疑
    ，而得確信其為真實之程度者，始得據為有罪之認定，倘其
    證明尚未達此一程度，而有合理之懷疑存在而無從使事實審
    法院得有罪之確信時，即應由法院為諭知被告無罪之判決（
    最高法院76年台上字第4986號判例可資參照），此一原則，
    於法院審理行為人違反交通管理處罰條例案件時，當有其適
    用；易言之，法院於審理行為人違反道路交通管理處罰條例
    案件之際，倘已踐行完畢調查證據之程序後，仍無法形成「
    行為人確有該當於道路交通管理處罰條例所列各該處罰構成
    要件事實」之確信時，即應依刑事訴訟法上「罪疑利益歸於
    被告（亦即，倘有懷疑則從被告之利益作解釋）」之證據法
    則，逕為對受處分人有利之認定。
四、經查：
   (一)就異議人闖紅燈部分（原處分案號壢監裁字第裁53-ACV
       624342 號）：
    1. 按汽車駕駛人，行經有燈光號誌管制之交岔路口闖紅燈
       者，固應依道路交通管理處罰條例第53條規定，處1,80
       0 元以上5,400 元以下罰鍰，並依同條例第63條第1 項
       第3 款規定，記違規點數3 點。然汽車行駛至交岔路口
       ，其行進、轉彎，應遵守燈光號誌或交通警察之指示，
       遇有交通警察指揮與燈光號誌並用時，以交通警察之指
       揮為準，道路交通安全規則第102 條第1 項第1 款規定
       甚明；且依內政部於民國80年12月23日（80）台內警字
       第8003510 號函頒「交通義勇警察服勤實施要點」，該
       要點第2 條規定交通義勇警察之任務為：「協助整理交
       通秩序、交通指揮、疏導與管制、交通事故處理及傷患
       救護、交通設施損壞通報及維護、空襲及戰時交通指揮
       、疏導與管制及其他臨時指派勤務」，是汽車駕駛人行
       經交岔路口時，同時遇有交通（義勇）警察之指揮與燈
       光號誌之管制者，既應以交通（義勇）警察之指揮為準
       ，縱未遵守燈光號誌顯示紅燈之管制，亦不能認有闖紅
       燈之違規行為。
    2. 本件異議人到庭後堅決否認有何違反道路交通管理處罰
       條例第53條闖紅燈之行為，並以：伊所有前述車號汽車
       於上揭時地，因前方道路地下道施工封路，故遵循義交
       指揮而於交通號誌為紅燈時右轉，非常確定當時是有義
       警在指揮交通等語置辯。查：
     (1)證人（即本件值勤舉發警員）乙○○到庭證稱：臺北市
       ○○路與松壽路口有交通號誌且正常運作，當時該路口
       並沒有義交指揮，我值勤時站立的位置是在松壽路上靠
       近君悅飯店的行人穿越道中間處，離基隆路轉松壽路口
       約20公尺左右，是在該位置發現異議人紅燈右轉，發現
       異議人紅燈右轉後，有再走到該行人穿越道靠近君悅飯
       店停車場入口處的路邊再確認等語（見本院卷第23頁至
       第24頁）。然異議人遭舉發紅燈右轉當時該路口是否有
       義警執行勤務乙節，經本院函請臺北市警察局信義分局
       查明，確認當時該路口有排定義警甲○○執行勤務，此
       有「臺北市交通義勇大隊信義中隊94年8 月份勤務分配
       表」附卷可佐（見本院卷第37頁至第38頁），是證人乙○○證述當時該路口並無義警於現場指揮等語，顯與事
       實不符，誠難以採信。
     (2)證人（即當日值勤義交）甲○○到庭結證稱：94年8 月
       1 日下午5 點至8 點確有在臺北市○○路與松壽路口值
       勤，平常值勤時站立位置係在松壽路上靠近君悅飯店的
       行人穿越道處，但如果基隆路往北方向或右轉松壽路方
       向塞車的話會站在基隆路右轉松壽路的位置，正常情況
       是依燈號指揮車輛行進方向，但如果交通警察有以無線
       電通知要疏解車流，有可能在紅燈時讓車輛右轉，當天
       世貿中心應該是有展覽，值勤時間才會從下午5 點到8
       點，因為如果沒有展覽，值勤時間是下午5 點到7 點，
       該路口在假日及平日上下班時間車流量都很大，如果沒
       有疏解的話都會回堵到基隆路、信義路口等語明確（見
       本院卷第54頁至第56頁）。是證人甲○○上開所述，與
       異議人所稱當時路況車輛壅塞等情節大致相符。
     (3)另證人乙○○於當日值勤時所站立位置與基隆路與松壽
       路口之號誌燈間距離，經本院以警員乙○○於95年2 月
       17 日 庭呈之現場位置圖函請臺北市政府警察局信義分
       局實地丈量，警員乙○○證述初見異議人違規時，其所
       站立之位置與基隆路與松壽路口靠近地下道之號誌燈距
       離為48公尺，其站到路邊再確認時之位置與該號誌燈之
       位置實際距離為52公尺，此有臺北市警局信義分局北市
       警信分交字95年3 月8 日第00000000000 號函所附現場
       丈量資料1 份在卷可考，且依據該分局實地拍攝照片所
       示，證人乙○○站立在臺北市○○路上靠近君悅飯店的
       行人穿越道中間處時，並無法看到基隆路與松壽口之基
       隆路往北方向之號誌燈，此有照片在卷足參（見本院卷
       第48頁至第49頁），則在該情況下員警是否可正確判斷
       路口號誌燈變化、義交指揮狀況等情事，不無疑問，且
       依證人甲○○上開證述可知，其不無可能為疏解車流之
       故，而在號誌為紅燈時指揮車輛右轉，以利交通順暢。
    3. 是以，揆諸上開說明，自應做有利於異議人之認定，認
       ：當時異議人在行經該路口時，係義交指揮與燈光號誌
       並用，應以義交指揮為準，然既無證據足以證明異議人
       當時紅燈右轉並非在義交指揮下所為，則無從認異議人
       有何駕車行經有燈光號誌管制之交岔路口闖紅燈之違規
       行為，異議人上開所辯，應可採信。
   (二)就異議人行駛於道路使用手持式行動電話部分（原處分
       案號壢監裁字第裁53-ACV624343號）：
    1. 按汽車駕駛人於行駛道路時，使用手持式行動電話進行
       撥接或通話者，處3,000 元罰鍰，其立法目的在督促駕
       駛人專心駕駛，不因接聽電話而分心，以保障駕駛人及
       用路人車之生命、身體安全，道路交通管理處罰條例第
       31條之1 第1 項定有明文，同條第3 項並授權交通部制
       定實施及宣導辦法，交通部於90年5 月25日發布「汽車
       駕駛人行駛道路禁止使用手持式行電話實施及宣導辦法
       」，其中第3 條明定：「執法人員於攔檢汽車駕駛人行
       駛道路使用手持式行動電話進行撥接或通話之行為時，
       應以不妨礙交通秩序及行車安全為原則，必要時可以錄
       影或照相採證方式辦理。舉發時應明確記載違規事實與
       相關事證」。
    2. 訊據異議人堅決否認有何駕車中撥打接聽行動電話之行
       為，辯以：當時行動電話是放在口袋裡，並無撥打或接
       聽行動電話等語。經查：
     (1)證人乙○○（即本件值勤舉發員警）雖到庭結證稱：異
       議人當時有駕車時以手持行動電話通話，我是在松壽路
       上較靠近君悅飯店的行人穿越道中間處看到異議人違規
       使用行動電話等語（見本院卷第24頁），然經本院依職
       權向中華電信行動通信分公司調閱異議人所持用行動電
       話門號0000000000之申請人資料與雙向通聯記錄暨基地
       臺位置資料，該門號登記人確為異議人丙○○無誤，且
       依前開中華電信提供之雙向通聯記錄暨基地台位置資料
       顯示：異議人之行動電話於當日10時25分20秒、12時28
       分31秒、13時49分40秒、18時22分32秒各有一通通聯記
       錄，該門號接收發訊號之基地台位置係在臺北市○○區
       ○○路2 段190 號12樓頂、臺北市○○區○○路130 號
       11 樓 、臺北市大安區○○○路31號11樓頂、臺北市○○區市○路1 號12樓頂，該門號收發訊號之基地台位置
       與異議人為本件員警攔停地點相去不遠，堪認該門號確
       實為異議人當日所攜帶使用，此有中華電信行動通信分
       公司之用戶申請人資料與雙向通聯記錄暨基地台位置資
       料附卷可考（見本院卷第32頁至第34頁），然而值勤員
       警舉發本件當時即當日18時10分，就前開門號雙向通聯
       記錄查核結果，並無該門號之撥發接話記錄，是異議人
       當時是否確有於行駛道路中使用手持式行動電話，要非
       無疑。
     (2)再者，依證人乙○○證稱：看到異議人手持行動電話時
       ，異議人已經過我所站立之行人穿越道，距離約10公尺
       等語（見本院卷第24頁），然於此等距離下欲自車窗外
       可否確實查見車內駕駛人使用手持式行動電話進行撥接
       等動作，不無疑問。
    3. 由上述證據資料以觀，本件舉發員警對受處分人於其車
       內之行為舉止產生錯誤判斷，既非不可能，且未有其他
       積極證據得以證實受處分人確有裁決書所載之違規行為
       ，從而，本件舉發裁罰之證據，尚有未足，是依前揭訴
       訟上之待證事實「倘有懷疑，則從被告之利益作解釋」
       之證據法則，自應作對受處分人有利之認定，認其所為
       上開辯解為屬可採。
五、綜上所述，原處分機關所認定受處分人有違反道路交通管理
    處罰條例之行為，其所本以裁罰之證據資料，不足以辨認其
    所認定之違規事實，並足認定本件原處分機關據以裁罰之舉
    發事實，應有違誤，復無其他積極證據足以證明受處分人有
    原處分機關所認定之前開違規行為，自應作對受處分人有利
    之認定，原處分機關對受處分人為前開裁決，即難認為允當
    ，應由本院將原處分撤銷，改諭知受處分人不罰，以資適法
    。
據上論斷，應依道路交通案件處理辦法第20條前段，裁定如主文
。
中    華    民    國    95    年    3     月    31    日
                  交通法庭  法  官  朱美璘
以上正本證明與原本無異。
如不服本裁定，應於送達後5 日內，向本院提出抗告狀。
                            書記官  楊鳳滿
中    華    民    國    95    年    3     月    31    日


司法院資訊處製作；財團法人民間司法改革基金會備份。
